臺灣臺南地方法院新市簡易庭民事判決
109年度新簡字第626號
原      告  林尚慶
訴訟代理人  黃怡芬
被      告  鄭惠容
訴訟代理人  鄭宇辰
上列當事人間請求清償借款事件，經本院於民國109年12月24日
言詞辯論終結，判決如下：
    主  文
被告應於繼承被繼承人鄭錦堂之遺產範圍內，給付原告新臺幣伍
拾萬元。
訴訟費用新臺幣伍仟肆佰元由被告於繼承被繼承人鄭錦堂之遺產
範圍內負擔。
本判決得假執行。
    事實及理由
壹、程序方面：
　　訴狀送達後，原告不得將原訴變更或追加他訴，但擴張或減
    縮應受判決事項之聲明者，不在此限，民事訴訟法第255條
    第1項第3款定有明文。上開規定於簡易訴訟程序亦適用之，
    此參同法第436條第2項規定自明。本件原告起訴時原訴之聲
    明請求：「被告應於繼承被繼承人鄭錦堂之遺產範圍內，給
    付原告新臺幣（下同）50萬元，及自民國105年9月3日起至
    清償日止，按週年利率百分之20計算之利息，及自105年9月
    3日起按月息3分計算之違約金」，嗣於本院109年12月24日
    言詞辯論期日表示僅請求本金部分，其餘部分均不再請求，
    而變更原訴之聲明為：「被告應於繼承被繼承人鄭錦堂之遺
    產範圍內，給付原告50萬元」（見本院卷第70頁）。核原告
    所為係縮減應受判決事項之聲明，與上開規定相符，應予准
    許。
貳、實體方面：
一、原告起訴主張：訴外人鄭錦堂前於105年6月4日向原告借款
    新臺幣（下同）50萬元，並提供臺南市○○區○○里段0○000地
    號土地（下稱系爭土地）為擔保，設定50萬元之普通抵押權
    （下稱系爭抵押權債務），約定清償日期為105年9月3日，
    利息按週年利率5％計算，遲延利息則以週年利率20％計算，
    違約金自違約日起以月息3分計算。詎訴外人鄭錦堂就上開
    債務已屆清償期仍未清償，且已於109年8月12日死亡，被告
    為其繼承人，爰依消費借貸及繼承之法律關係提起本件訴訟
    。並聲明：如主文第1項所示。
二、被告則以：對於原告之主張並無意見等語置辯。
三、得心證之理由：
　㈠原告主張之事實，業據提出借據、他項權利證明書、抵押權
    設定契約書、系爭土地登記謄本等資料為證（見本院卷第19
    頁至第27頁），且為被告所不爭執（見本院卷第70頁），自
    堪信為真實。
　㈡按繼承人自繼承開始時，除本法另有規定外，承受被繼承人
    財產上之一切權利、義務。但權利、義務專屬於被繼承人本
    身者，不在此限；繼承人對於被繼承人之債務，以因繼承所
    得遺產為限，負清償責任；繼承人對於被繼承人之債務，以
    因繼承所得遺產為限，負連帶責任，民法第1148條、第1153
    條第1 項分別定有明文。經查，訴外人鄭錦堂已於109年8月
    12日死亡，被告為鄭錦堂之繼承人，且未經辦理拋棄繼承一
    節，有戶籍謄本、繼承系統表、本院109年度司繼字第2756
    號有關被告陳報遺產清冊之民事裁定存卷足憑（見本院卷第
    43頁至第47頁、第79頁），且經調閱本院109年度司繼字第2
    754號全案卷宗核閱，除被告外鄭錦堂之其餘繼承人均已辦
    理拋棄繼承無訛。依上開規定，鄭錦堂死亡後，系爭抵押權
    債務即應由被告承受，並於繼承鄭錦堂遺產範圍內負清償責
    任。從而，原告依消費借貸及繼承之法律關係，請求被告應
    於繼承被繼承人鄭錦堂之遺產範圍內為如主文第1項所示之
    給付，為有理由，應予淮許。
四、末按訴訟費用，由敗訴之當事人負擔；法院為終局判決時，
    應依職權為訴訟費用之裁判，民事訴訟法第78條、第87條第
    1項分別定有明文。查本件訴訟費用為5,400元（即第一審裁
    判費），應由敗訴之被告於繼承被繼承人鄭錦堂之遺產範圍
    內負擔。
五、本判決係就民事訴訟法第427條第1項所定適用簡易程序所為
    被告敗訴之判決，依同法第389條第1項第3款之規定，應依
    職權宣告假執行。
六、訴訟費用負擔之依據：民事訴訟法第78條、第87條第1項。
中　　華　　民　　國　 109　　年　　12　　月　　31　　日
　　　　　　　　　新市簡易庭     法       官   施志遠
以上正本係照原本作成。
如不服本判決，應於送達後20日內，向本院提出上訴狀並表明上
訴理由（須附繕本）。如委任律師提起上訴，應一併繳納上訴審
裁判費。
中　　華　　民　　國　　110 　年　　1 　　月　　4 　　日
             　                書 記 官  李慈容